臺灣臺南地方法院臺南簡易庭民事判決
109年度南小字第2293號
原      告  張淑娟  

被      告  陳瑞生  

上列當事人間請求損害賠償事件，本院於民國110年1月27日言詞
辯論終結，判決如下：
    主  文
被告應給付原告新臺幣陸佰伍拾元。
原告其餘之訴駁回。
訴訟費用新臺幣壹仟元，由被告負擔新臺幣貳拾貳元，餘由原告
負擔。
本判決原告勝訴部分得假執行。
    事實及理由
壹、程序方面：
    按言詞辯論期日，當事人之一造不到場者，得依到場當事人
    之聲請，由其一造辯論而為判決，民事訴訟法第385條第1項
    前段定有明文。又審判長以職權所定之言詞辯論期日，非有
    重大理由法院不得變更或延展之，故當事人已受合法之通知
    後，雖聲請延展期日，然未經法院裁定准許前，仍須於原定
    日期到場，否則即為遲誤，法院自得許到場之當事人一造辯
    論而為判決。是當事人因請假而不能於言詞辯論期日到場者
    ，如無可認為有不能委任訴訟代理人或複代理人到場之情形
    ，即非屬不可避之事故，自非民事訴訟法第386條第2款所謂
    因正當理由而不到場（最高法院94年度台上字第1300號判決
    要旨參照）。本件被告雖於民國110年1月22日提出民事聲請
    變更期日狀陳稱：「被告因北上有事，特向庭上請假，聲請
    貴院准予另定期日審理。」然被告並未提出任何相關證明文
    件，實難認定其有何不能到庭之情事，或有何無法委任訴訟
    代理人到場之情形，本院不予准許其請假。是本院認被告尚
    無民事訴訟法第386條第2款規定之正當理由，復查無同法第
    386條其他各款所列情形，爰依原告之聲請，由其一造辯論
    而為判決。
貳、實體方面：　
一、原告起訴主張：
  ㈠訴之聲明：
　　被告應給付原告新臺幣（下同）3萬元。
　㈡兩造於108年6月21日下午6時許，各自帶其飼養之犬隻在臺南
    市東區德光里公園內遛狗，被告將其飼養之大型白色土狗（
    下稱被告犬隻）拴在運動器材上後，逕自走到距離被告犬隻
    之甚遠處，與他人聊天，未在旁邊照看被告犬隻，致原告飼
    養之小型西施犬隻（下稱原告犬隻）遭被告犬隻抓咬，受有
    腹部左右側受有2.5公分、11公分之傷痕（下稱系爭傷害）
    ，原告因而支出原告犬隻之醫療費用650元。且原告因被告
    犬隻咬傷原告犬隻而受到驚嚇，無法睡覺，遂前往精神科診
    所看診，支出醫療費用300元。被告事發後，未曾向原告道
    歉，亦未賠償分文，爰依民法第184條、第190條規定，請求
    被告賠償上開費用及精神撫慰金2萬9,050元，合計3萬元。
二、被告則以下列情詞資為抗辯：
　　原告於遛狗時，未將原告犬隻繫上狗鍊，亦未盡看管責任，
    違反動物保護法第20條第1項、第21條規定，應受裁罰。又
    原告對被告提起刑事告訴，業經臺灣臺南地方檢察署108年
    度偵字第12083號為不起訴處分，原告不服，聲請再議，復
    經臺灣高等檢察署臺南檢察分署109年度上聲議字第1506號
    駁回在案。
三、本院得心證之理由：
　㈠按因故意或過失，不法侵害他人之權利者，負損害賠償責任
    。動物加損害於他人者，由其占有人負損害賠償責任。但依
    動物之種類及性質已為相當注意之管束，或縱為相當注意之
    管束而仍不免發生損害者，不在此限，民法第184條第1項前
    段、第190條第1項分別定有明文。次按飼主應防止其所飼養
    動物無故侵害他人之生命、身體、自由或財產。具攻擊性之
    寵物出入公共場所或公眾得出入之場所，應由成年人伴同，
    並採取適當防護措施，動物保護法第7條、第20條第2項定有
    明文。再按具攻擊性品種或有攻擊紀錄之犬隻，出入公共場
    所或公眾得出入之場所，除應由成年人伴同，及以長度不超
    過1.5公尺之鍊繩牽引外，應戴口罩作為防護措施，亦有行
    政院農業委員會90年9月25日（90）農牧字第 900040362號
    函示在案。
　㈡查兩造於108年6月21日下午6時許，各自帶其飼養之犬隻在臺
    南市東區德光里公園內遛狗，被告未將被告犬隻戴上防咬口
    罩而拴在運動器材上後，即逕自與他人聊天，未在身旁注意
    防護被告犬隻傷害他人或他人犬隻，原告飼養之原告犬隻掙
    脫鍊圈經過被告犬隻身旁，竟遭被告犬隻抓咬而受有系爭傷
    害等情，有原告提供之慈愛動物醫院診所證明書、照片、臺
    南市動物保護法案件稽查談話紀錄、被告提供之臺灣臺南地
    方檢察署檢察官108年度偵字第12083號不起訴處分書附卷可
    佐（調解卷第15-17、21-23、67-69頁），堪信為真。是被
    告固將被告犬隻拴在德光公園內之運動器材上，然其未將被
    告犬隻戴上防咬口罩而對運動器材周遭之人、動物產生危害
    ，且被告亦未在身旁伴同注意，導致原告飼養之原告犬隻靠
    近身旁時而遭被告犬隻抓咬傷，原告之財產權因而受有損害
    ，被告實未採取適當防止被告犬隻傷害他人或動物之措施而
    有過失，原告犬隻自行掙脫鎖圈實與系爭傷害無涉，原告亦
    無過失可言。故被告之上開過失行為與原告犬隻之系爭傷害
    間，具有相當因果關係，原告請求被告負侵權行為損害賠償
    責任，核屬有據。茲就原告之請求，分項論述如下：
  ⒈原告犬隻之醫療費用：
    原告主張因系爭傷害支出原告犬隻醫療及診斷證明書費用計有650元乙情，提出慈愛動物醫院免用統一發票為憑（調解卷第19頁），上開費用核屬證明原告犬隻醫療所需之必要支出費用，是原告此部分之請求，核屬有據。 
  ⒉原告之醫療費用：
    原告固主張因原告犬隻遭被告犬隻抓咬傷，故其受到驚嚇致
    精神上受有損害，支出醫療費用300元云云，並提出羅信宜
    精神科診所診斷證明書為證（調解卷第25頁）。惟查，該診
    斷證明書上醫師囑言係記載：「個案描述，因昨日與某陌生
    男性在公園發生衝突，引發焦慮不安失眠等症狀，此等症狀
    導致第二日精神不易集中…」，可見原告之上開症狀，係因
    與被告發生衝突而生，並非原告或原告犬隻遭被告犬隻抓咬
    傷所致，是原告此部分主張，尚屬無據。
  ⒊原告之精神慰撫金：
  ⑴按不法侵害他人之身體、健康、名譽、自由、信用、隱私、
    貞操，或不法侵害其他人格法益而情節重大者，被害人雖非
    財產上之損害，亦得請求賠償相當之金額。其名譽被侵害者
    ，並得請求回復名譽之適當處分。前項請求權，不得讓與或
    繼承。但以金額賠償之請求權已依契約承諾，或已起訴者，
    不在此限。前二項規定，於不法侵害他人基於父、母、子、
    女或配偶關係之身分法益而情節重大者，準用之。民法第19
    5條定有明文。故慰撫金之賠償，須以人格法益，或基於父
    、母、子、女或配偶關係之身分法益，遭受不法侵害，使其
    精神上受有痛苦為必要。
  ⑵原告固主張因原告犬隻遭被告犬隻抓咬傷，故其精神上受有
    損害云云。惟查，原告犬隻確遭被告犬隻抓咬傷，已如前述
    ，然並無證據足資認定被告犬隻有攻擊或侵害原告之身體、
    健康或其他人格法益之事實，亦無侵害原告基於父、母、子
    、女或配偶關係之身分法益，與上開規定得請求非財產上損
    害之要件有間，是原告請求被告賠償精神慰撫金2萬9,050元
    ，尚屬無據。 
四、綜上所述，原告本於侵權行為之法律關係，請求被告給付65
    0元，為有理由，應予准許，逾前開範圍之請求，為無理由
    ，應予駁回。本件係屬民事訴訟法第436條之8第1項小額訴
    訟事件，所為被告部分敗訴之判決，依同法第436條之20規
    定，就原告勝訴部分，爰依職權宣告假執行。
五、本件事證已臻明確，兩造其餘攻擊、防禦方法及所為之舉證
    ，經審核後，均對本件判決之結果不生影響，爰不再逐一論
    述，併予敘明。
六、訴訟費用負擔之依據：民事訴訟法第79條、第436條第2項、
    第436條之23。
中　　華　　民　　國　　110 　年　　2 　　月　　19　　日
                  臺南簡易庭  法　官  陳尹捷
以上正本證明與原本無異。
如不服本判決，應於判決送達後20日內，向本院提出上訴狀並表
明上訴理由，如於本判決宣示後送達前提起上訴者，應於判決送
達後20日內補提上訴理由書（須附繕本）。
如委任律師提起上訴者，應一併繳納上訴審裁判費。
如對於小額程序之第一審判決之上訴，非以其違背法令之理由，
不得為之。且上訴狀內應記載表明(一)原判決所違背之法令及其
具體內容。(二)依訴訟資料可認為原判決有違背法令之具體事實
者。
中　　華　　民　　國　　110 　年　　2 　　月　　19　　日
                              書記官　曾美滋